【裁判字號】    97,上更(一),65
【裁判日期】    970611
【裁判案由】    違反毒品危害防制條例
【裁判全文】
臺灣高等法院高雄分院刑事判決      97年度上更(一)字第65號
上  訴  人
即  被  告  甲○○
                    現羈押在臺灣高雄看守所
選任辯護人  曾慶雲律師
上列上訴人因違反毒品危害防制條例案件，不服臺灣高雄地方法
院95年度訴字第3441號中華民國96年6 月22日第一審判決（起訴
案號：臺灣高雄地方法院檢察署95年度偵字第3772號），提起上
訴，判決後，經最高法院發回更審，本院判決如下：
    主  文
原判決撤銷。
甲○○連續販賣第一級毒品海洛因，處有期徒刑拾參年，褫奪公
權柒年。扣案第一級毒品海洛因玖包（淨重伍點零壹公克，空包
裝重貳點貳參公克）、第一級毒品海洛因壹包（淨重零點伍玖公
克、空包裝重零點貳壹公克），均沒收銷燬之。未扣案販賣毒品
所得新臺幣貳萬壹仟元，沒收之，如全部或一部不能沒收時，以
其財產抵償之。扣案電子磅秤壹台、行動電話壹具（序號為0000
00000000000 號，含SIM卡），均沒收之。
    事  實
一、甲○○（綽號阿亮、亮哥）意圖營利，基於販賣第一級毒品
    海洛因之概括犯意，連續自民國95年1 月3 日起，至同年月
    25日下午6 時許止，由林建守（原名林正吉）以0000000000
    或0000000000號行動電話或00-0000000號公用電話，由柳萬
    安以0000000000號行動電話，由曹鴻森以0000000000號行動
    電話，各撥打甲○○所有之門號0000000000號行動電話，聯
    絡約定買賣第一級毒品海洛因之數量、金額及交易時間、地
    點後，甲○○即連續販賣第一級毒品海洛因予林建守、柳萬
    安、曹鴻森共9 次（均詳如附表所示），販賣第一級毒品海
    洛因所得合計新臺幣（下同）2 萬1 千元。嗣於95年1 月25
    日下午6 時15分許，在高雄市○鎮區○○路10巷口，為警查
    獲林建守，當場扣得林建守甫向甲○○購得之第一級毒品海
    洛因1 包（驗後淨重0. 59 公克），因而得知上情。再於95
    年1 月26日上午9 時10分許，在高雄市三民區○○○路221
    號前，為警查獲甲○○，並扣得第一級毒品海洛因9 包（驗
    後淨重5.01公克），及甲○○所有供販賣第一級毒品海洛因
    所用之電子磅秤1 台、行動電話1 具（序號為000000000000
    000 號，含門號0000000000號SIM 卡）。
二、案經高雄市政府警察局鹽埕分局移送臺灣高雄地方法院檢察
    署檢察官偵查起訴。
    理  由
壹、程序部分：
一、按被告以外之人於檢察事務官、司法警察官或司法警察調查
    中所為之陳述，與審判中不符時，其先前之陳述具有較可信
    之特別情況，且為證明犯罪事實存否所必要者，得為證據，
    刑事訴訟法第159 條之2 定有明文。是依本條規定，被告以
    外之人於檢察事務官、司法警察（官）調查時所為之陳述，
    屬傳聞證據，依同法第159 條第1 項規定，本無證據能力，
    必具備「可信性」及「必要性」二要件，始例外得適用上開
    第159 條之2 規定，認有證據能力，而得採為證據。此之「
    必要性」要件，必須該陳述之重要待證事實部分，與審判中
    之陳述有所不符，包括審判中改稱忘記、不知道等雖非完全
    相異，但實質內容已有不符者在內，且該審判外之陳述，必
    為證明犯罪之待證事實存在或不存在所不可或缺，二者兼備
    ，始足當之。故此所謂「為證明犯罪事實存否所必要者」，
    既必須達不可或缺之程度，自係指就具體個案案情及相關卷
    證判斷，為發現實質真實目的，認為除該項審判外之陳述外
    ，已無從再就同一供述者取得與其上開審判外陳述相同供述
    內容，倘以其他證據代替，亦無從達到同一目的之情形而言
    （最高法院95年度台上字第4414號判決意旨參照）。另「可
    信性」要件，乃指陳述係在特別可信為真實之情況下所為者
    而言，例如被告以外之人出於自然之發言，或違反自己利益
    之陳述等特別情形均屬之（最高法院95年度台上字第5740號
    判決意旨參照）。查林建守於警詢中之陳述，係被告以外之
    人於審判外之言詞陳述，且經被告之辯護人主張其係審判外
    陳述無證據能力云云。惟查上開之人於警詢筆錄，關被告是
    否販賣第一級毒品之陳述，與其於原審時結證之陳述內容不
    符，故其等於警詢時所為陳述，為證明被告犯罪事實存否所
    必要。又其雖於偵查中稱：警詢筆錄中伊說要買毒品，那是
    警方叫伊這樣說的，因伊第一次警局會緊張云云（見95年3
    月8 日偵訊筆錄），又於原審審理時稱：警詢時有警察告訴
    伊說，如果想要回家，警員問什麼就要說是；……是錄音錄
    到一半時，警察都會把錄音機關起來云云（見原審96年5 月
    30日審判筆錄），然經本院勘驗林建守於95年1 月26日第三
    次及第四次警詢筆錄不利於被告陳述之錄音，該錄音內容均
    與筆錄記載相符，且查無林建守上開所稱之情形，有本院97
    年5 月5 日之勘驗筆錄附卷可稽，故並無證據足證上開陳述
    係出於非任意性，故認其等於警詢時之陳述，應係出於自然
    之發言，其於警詢時之陳述應「具有較可信之特別情況」，
    依上開說明，其警詢筆錄，有證據能力。
二、再按被告以外之人於審判外之陳述，雖不符刑事訴訟法第15
    9 條之1 至第159 條之4 之規定，而經當事人於審判程序同
    意作為證據，法院審酌該言詞陳述或書面陳述作成時之情況
    ，認為適當者，亦得為證據。當事人、代理人或辯護人於法
    院調查時知有第159 條第1 項不得為證據之情形，而未於言
    詞辯論終結前聲明異議者，視為有前項之同意，同法第159
    條之5 第1 、2 項定有明文。立法意旨在於傳聞證據未經當
    事人之反對詰問予以核實，原則上先予排除，惟若當事人已
    放棄反對詰問權，於審判程序中表明同意該等傳聞證據可作
    為證據，基於尊重當事人對傳聞證據之處分權，及證據資料
    愈豐富，愈有助於真實發見之理念，且強化言詞辯論主義，
    使訴訟程序得以順暢進行，上開傳聞證據亦均具有證據能力
    。查本案據以認定被告犯罪事實存否之其他被告以外之人之
    言詞或書面陳述，被告、辯護人及檢察官於原審及本院審理
    時，均同意作為證據，且於本院言詞辯論終結前，均未聲明
    異議，而本院審酌該言詞陳述及書面陳述作成之情況，未見
    有何不適當之情形，故依前開規定，均得為證據。
貳、實體部分：
一、訊據上訴人即被告甲○○（下稱被告），矢口否認有上開販
    賣第一級毒品海洛因犯行，辯稱：伊並未販賣第一級毒品海
    洛因予林建守、柳萬安、曹鴻森，至林建守係打電話向伊購
    買油漆，而伊係與柳萬安、曹鴻森共同合資購買第一級毒品
    海洛因云云。
二、經查：
  (一)於95年1 月26日上午9 時10分許，經警持搜索票在高雄市三
    民區○○○路221 號前實施搜索，當場自被告身上扣得第一
    級毒品海洛因9 小包（合計淨重5.01公克，空包裝總重2.23
    公克）、電子磅秤1 台、糖粉1 包、吸管杓、針筒各1 支、
    OKWAP 牌手機（序號：000000000000000） 、SOUTCC牌手機
    （序號：000000000000000 號）各1 具、SHARP 手機2 具（
    其中1 具序號：000000000000000 號、門號：0000000000號
    ，另1 具序號：000000000000000 號、門號：0000000000號
    ）；嗣在高雄市○鎮區○○路20巷3 號8 樓被告住處，扣得
    吸食器1 個、針筒2 支等情，有前揭物品扣案足憑，並有搜
    索、扣押筆錄、扣押物品目錄表、蒐證照片6 張在卷可稽（
    見警卷第19、20、23、26至28、45至47頁）。又上開於被告
    身上扣得之疑似海洛因粉末9 小包，經鑑驗均含第一級毒品
    海洛因成分（9 小包合計淨重5.01公克，空包裝總重2.23公
    克，純度26.78%，純質淨重1.34公克），有卷附法務部調查
    局95年3 月29日調科壹字第220022798 號鑑定通知書1 份可
    參（見偵卷第10頁）。是此部分之事實應堪認定。
  (二)又林建守於95年1 月25日下午6 時15分許，在高雄市○鎮區
    ○○路10巷口，為警查獲，當場扣得第一級毒品海洛因1 包
    之事實，亦經證人林建守迭於警詢、偵查及原審審理中結證
    稱：伊於95年1 月25日下午6 時15分許被查獲時，係前往找
    被告，並當場被查扣第一級毒品海洛因1 包等語（見警一卷
    第15頁、偵卷第29頁、原審卷第300 、303 頁）。且林建守
    被查獲後採取之尿液送檢驗，確呈嗎啡陽性反應，而扣案第
    一級毒品海洛因成分亦經鑑定無訛，驗後淨重0.59公克，空
    包裝重0.21公克，各有高雄市立凱旋醫院濫用藥物尿液驗報
    告、姓名對照表及法務部調查局鑑定通知書附卷可稽（見偵
    A1 卷 第38-40 頁），自堪認定。又被告綽號「亮哥」，而
    被告稱林建守為「阿弟仔」，且林建守為警查獲前，被告與
    林建守於附件1 編號4 所示之時間，有附件1 編號4 所示之
    對話內容，業據證人林建守於原審審理中結證在卷（見原審
    卷第296 、297 、302-305 頁），並有監聽紀錄及通訊監察
    書在卷可按（見警卷第33頁、原審卷第90-92 頁）。再依附
    件1編 號4 所示之對話內容所示，林建守先於95年1 月25日
    下午5 時41分許向被告表示要拿「5 」，並要前往被告處，
    而後於同日下午5 時58分許，林建守再打電話向被告詢問是
    彎進巷子或在巷口等被告，嗣於同日下午6 時3 分許，林建
    守復打電話向被告表示在巷口等候之情節，2 人就相約見面
    原因事由，語意隱誨，顯然有所隱匿規避他人知情。復經互
    核以上所示被告與林建守電話通話時間、內容、林建守在高
    雄市○鎮區○○路10巷口為警查獲，當場扣得第一級毒品海
    洛因1 包，均係緊密進行及相互關連，可證被告與林建守確
    有毒品交易之行為，而「5 」應係被告與林建守間為避免遭
    查緝所使用代表購買毒品金額之暗語。而林建守於警詢時亦
    稱：95年1 月25日下午5 時41分，伊以0000000000號電話，
    撥打0000000000號電話給綽號「阿亮」男子，要購買5 千元
    之海洛因，先約好地點見面，交易毒品等語（見警一卷第12
    頁背面），又稱：警方所查扣之海洛因，是因綽號「育仔」
    男子拿5 千元去找綽號「阿亮」購買海洛因，綽號「阿亮」
    男子拿1 包海洛因賣給伊，伊準備離開就被警方查獲等語（
    見警一卷第15頁），則林建守該警詢陳述，與上開附件1 編
    號4之 對話內容相符，自堪採信，而足認被告確於該時、地
    ，販賣第一級毒品海洛因給林建守，並已交付毒品後，林建
    守始為警查獲之事實，亦可認定。雖林建守於偵查中改稱：
    「（問：你於95年1 月25日下午5 、6 點時，有無與被告碰
    面？）還沒有碰面，我還在那裏等他時就出事了。」云云（
    見偵一卷第29頁）；又於原審審理時證稱：「（問：為何被
    查獲時身上有一包毒品？）我是去被告家之前，有去朋友那
    拿了毒品」、「（問：當天被查獲前有無與被告見過面？）
    沒有」云云（見原審卷第303 頁），然依上開林建守與被告
    間電話通話內容及查獲情形，顯與林建守警詢時所證業已見
    面交付毒品等語相符，故林建守此部分翻異前詞所證，即難
    採信，而不足為被告有利認定。
  (三)至證人林建守於原審又結證稱：係打電話向被告購買油漆云
    云。然觀諸證人林建守於偵查中先證述：伊與被告於95年1
    月25日有一起作油漆工程，因為隔天要用油漆，故於95年1
    月25日下午5 時41分許打電話向被告表示要拿「5 」，是要
    告知被告需要叫5 桶油漆云云（見偵一卷第28頁），嗣於原
    審結證稱：是要向被告購買油漆，因為隔天上班要用，故師
    傅叫伊去向被告拿油漆云云（見原審卷第297 、304 頁）。
    另被告於偵查中則陳述：伊承包油漆工程，所需用油漆是向
    對面油漆行購買，於95年1 月間並無工作，不認識林建守云
    云（見偵一卷第31-32 頁）。證人林建守前後證述既屬不一
    ，亦與被告陳述不相符，證人林建守之上開證述，即無可採
    。從而，被告於95年1 月25日下午6 時許，販賣價值5 千元
    之第一級毒品海洛因1 包予林建守（即附表編號9） ，甚為
    顯明。
  (四)又被告與林建守於附件1 編號1 、2 、3 所示之時間，有附
    件1 編號1 、2 、3 所示之對話內容，業據證人林建守於原
    審審理中結證在卷（見原審卷第304 、305 頁），並有監聽
    紀錄及通訊監察書在卷可按（見警卷第38-40 頁、原審卷第
    90-92 頁）。再觀諸下列對話內容：
  1.依附件1 編號1 所示之對話內容所示，林建守先於95年1 月
    3 日下午9 時49分16秒許向被告表示要拿「1 」，並要前往
    被告所在地點「小北」，而後於同日下午10時8 分39秒、下
    午10時15分14秒、下午10時49分38秒、下午10時57分2 秒，
    林建守多次打電話向被告表示已到達約定地點等候，被告則
    於同日下午10時57分2 秒許回稱正要至約定地點見面。
  2.依附件1 編號2 所示之對話內容所示，林建守先於95年1 月
    4 日下午8 時17分21秒向被告表示要前往找被告，問明被告
    所在地點「鞋店」後，隨即表示「阿3 」，而後林建守於同
    日下午8 時27分45秒打電話向被告表示已到達約定地點等候
    。
  3.依附件1 編號3 所示之對話內容所示，林建守先於95年1 月
    6 日上午11時7 分21秒向被告問明正在「鞋店」後，表示要
    「3 」，並隨即前往，，而後林建守於同日上午11時33分47
    秒打電話向被告表示已到達約定地點等候。
  (五)則依據被告與林建守上開各次對話內容，2 人就相約見面之
    原因事由，其用語與上開95年1 月25日相約見面之用語均相
    同。又證人林建守固於原審審理中結證稱：95年1 月3 日下
    午9 時49分16秒、1 月4 日下午8 時17分21秒及1 月6 日上
    午11時7 分21秒之通話應均是要向被告買油漆刷子云云。但
    被告於偵查中陳述：伊承包油漆工程，所需用油漆是向對面
    油漆行購買，於95年1 月間並無工作，不認識林建守云云（
    見偵卷第31-32 頁）。況證人林建守於95年1 月25日下午5
    時41分及95年1 月3 日下午9 時49分16秒、1 月4 日下午8
    時17分21秒及1 月6 日上午11時7 分21秒打電話予被告，分
    別簡單表示「拿5 」、「拿1 」、「阿3 」、「要3 」，而
    證人林建守卻證稱：95年1 月25日下午5 時41分打電話予被
    告係要拿5 桶油漆，95年1 月3 日下午9 時49分16秒、1 月
    4 日下午8 時17分21秒及1 月6 日上午11時7 分21秒打電話
    予被告係要拿油漆刷子云云，顯然令人難以理解置信。另參
    以證人林建守係施用第一級毒品海洛因，並於遭查獲時持有
    第一級毒品海洛因1 包，已如前述，再被告於林建守各次告
    知已到達約定地點後，被告與證人林建守即無通聯情形，足
    認各該次係買賣第一級毒品海洛因，價格各為1 千元、3 千
    元、3 千元（即附表編號2 、4 、6） ，並均已完成交易甚
    明。另林建守打電話向被告表示已到達附件1 編號1 （即附
    表編號2） 所示「小北」，而林建守該時所在基地台位置係
    在高雄市○○區○○路220 號，有電信公司資料可憑（放卷
    外），故可推知被告與林建守約定交易地點在高雄市○○區
    ○○路220 號附近某小北百貨公司。
  (六)再查，被告與柳萬安於附件2 編號1 、2 、3 所示之時間，
    有附件2 編號1 、2 、3 所示之對話內容，業據證人柳萬安
    於原審審理中結證在卷（見原審卷第309 、310 頁），並有
    監聽紀錄及通訊監察書在卷可按（見警卷第37頁、第40頁正
    、反面、原審卷第90-92 頁）。而柳萬安確有施用第一級毒
    品海洛因前科，且於95年初，仍有施用海洛因犯行，亦有臺
    灣高雄地方法院95 年 度訴字第1414號刑事判決及柳萬安之
    臺灣高等法院被告前案紀錄表在卷可稽（見原審卷第164 至
    166 頁；第258-2 至260 頁）。再觀諸下列對話內容：
  1.依附件2 編號1 所示之對話內容所示，柳萬安先於95年1 月
    3 日下午7 時49分27秒許向被告表示「處理2 張」，被告隨
    即回稱好，並相約「公園」見面，而後於同日下午8 時1 分
    7 秒柳萬安打電話向被告表示已到達約定地點等候。
  2.依附件2 編號2 所示之對話內容所示，柳萬安先於95年1 月
    3 日下午10時24分2 秒許向被告表示「處理1 張」，被告隨
    即回稱好，並相約「燦坤」見面，而後柳萬安分別於同日下
    午10時30分26秒、下午10時34分52秒、下午11時9 分24秒、
    下午11時24分25秒、下午11時35分17秒打電話向被告表示已
    在約定地點等候。
  3.依附件2 編號3 所示之對話內容所示，柳萬安於95年1 月7
    日下午5 時55分40秒向被告表示「處理3 張」，被告隨即回
    稱好，並相約「光華路與三多夜市」見面。
  (七)則依據上開對話內容中所稱「1 張」、「3 張」，係代表1
    千元、3 千元，對話中數字均係代表價格之情，已經證人柳
    萬安在原審結證在卷（見原審卷第309 、310 、312 頁）。
    至證人柳萬安於原審及本院前審審理中固證稱：係邀約被告
    合資購買第一級毒品海洛因，因為被告認識販毒者，而非向
    被告購買云云。然依上開各次對話內容，柳萬安均逕行向被
    告表示購買第一級毒品海洛因之金額，被告隨即回稱好，而
    後約定見面地點，2 人間並無關於合資購買第一級毒品海洛
    因及每人應負擔金額多寡等之對話，亦無被告與其他販毒者
    之通聯紀錄。況被告於柳萬安向被告表示購買第一級毒品海
    洛因之後，被告均可隨即答應，並約定見面地點，倘非被告
    販賣第一級毒品海洛因，被告豈能預知其他販毒者是否可販
    賣第一級毒品海洛因。是證人柳萬安證稱：係邀約被告合資
    購買第一級毒品海洛因云云，不足採信。再被告於柳萬安各
    次告知已到達約定地點後，被告與證人林建守即無通聯情形
    ，足認各該次買賣第一級毒品海洛因均已完成交易。另柳萬
    安打電話向被告表示已到達附件2 編號1 （即附表編號1）
    所示公園，而柳萬安該時所在基地台位置係在高雄市前金區
    ○○○路160 號，有電信公司資料可憑（放卷外），故可推
    知被告與柳萬安約定交易地點在高雄市前金區○○○路160
    號附近某公園。柳萬安打電話向被告表示已到達附件2 編號
    2 所示（即附表號3） 檳榔攤，而柳萬安該時所在基地台位
    置係在高雄市前鎮區○○○路290 號，有電信公司資料可憑
    （放卷外），故可推知被告與柳萬安約定交易地點在高雄市
    前鎮區○○○路290 號附近某檳榔攤。被告分別於附件2 編
    號1 、2 、3 所示之日期各販賣價格2 千元、1 千元、3 千
    元之第一級毒品海洛因予柳萬安（即附表編號1 、3 、7）
    ，應可認定。
  (八)又查，被告與曹鴻森於附件3 編號1 、2 所示之時間，有附
    件3 編號1 、2 所示之對話內容，業據證人曹鴻森於原審審
    理中結證在卷（見原審卷第315 、316 頁），並有監聽紀錄
    及通訊監察書在卷可按（見警卷第34頁、第39頁反面、原審
    卷第90-92 頁）。而曹鴻森確有施用第一級毒品海洛因前科
    ，且於95年初，仍有施用海洛因犯行，亦有臺灣高雄地方法
    院95年度簡字第3810號刑事判決及其臺灣高等法院在監在押
    全國紀錄表在卷可稽（見原審卷第162 至163 頁；第235 至
    236頁）。 再觀諸下列對話內容：
  1.依附件3 編號1 所示之對話內容所示，曹鴻森先於95年1 月
    4 日下午1 時36分24秒許向被告表示「我拿1 千去還你」，
    被告隨即回稱好，並相約「光華」見面，而後於同日下午1
    時52分37秒曹鴻森打電話向被告表示已到達約定地點等候。
  2.依附件3 編號2 所示之對話內容所示，曹鴻森先於95年1 月
    10日下午7 時24分25秒許向被告表示「我拿2 千去還你」，
    被告隨即回稱好，並相約見面地點，而後於同日下午7時29
    分34秒曹鴻森打電話向被告表示「我到了，2 千喔」，於同
    日下午7 時53分19秒曹鴻森打電話詢問被告是否出發。
  (九)則依據上開對話內容中所稱「我拿1 千去還你」、「我拿2
    千去還你」，係代表要購買第一級毒品海洛因之金額，且各
    該次均有購得第一級毒品海洛因之情，已經證人曹鴻森在原
    審結證在卷（見原審卷第315 、316 、317 頁）。至證人曹
    鴻森於原審及本院前審審理中固證稱：係邀約被告合資購買
    第一級毒品海洛因，因為被告認識販毒者，而非向被告購買
    云云。然依上開各次對話內容，曹鴻森均逕行向被告表示購
    買第一級毒品海洛因之金額，被告隨即回稱好，而後約定見
    面地點，2 人間並無關於合資購買第一級毒品海洛因及每人
    應負擔金額多寡等之對話，亦無被告與其他販毒者之通聯紀
    錄。況被告於曹鴻森向被告表示購買第一級毒品海洛因之後
    ，被告均可隨即答應，並約定見面地點，倘非被告販賣第一
    級毒品海洛因，被告豈能預知其他販毒者是否可販賣第一級
    毒品海洛因。是證人柳萬安證稱：係邀約被告合資購買第一
    級毒品海洛因云云，亦不足採信。被告分別於附件3 編號1
    、2 所示之日期各販賣價格1 千元、2 千元之第一級毒品海
    洛因予曹鴻森（即附表編號5 、8） ，應可認定。
  (十)本件因被告否認販賣第一級毒品海洛因致無從查悉被告販賣
    第一級毒品海洛因所可得之實際利得與價差。然查政府對毒
    品之買賣查緝甚嚴，處罰甚重，是販賣第一級毒品海洛因需
    冒重大之風險，茍無利得，被告應無甘冒重典而販賣第一級
    毒品海洛因之理。故被告意圖營利販賣第一級毒品海洛因，
    甚為顯明。再被告於附表編號2 、4 、6 、9 所示日期各販
    賣第一級毒品海洛因1 千元、3 千元、3 千元、5 千元予林
    建守，於附表編號1 、3 、7 所示日期各販賣第一級毒品海
    洛因2 千元、1 千元、3 千元予柳萬安，於附表編號5 、8
    所示日期各販賣第一級毒品海洛因1 千元、2 千元予曹鴻森
    ，均已如前述，合計被告販賣第一級毒品海洛因所得共2 萬
    1 千元。
  (十一)綜上所述，被告上開販賣第一級毒品海洛因，事證明確，犯
    行均堪認定。
三、按行為後法律有變更者，適用行為時之法律。但行為後之法
    律有利於行為人者，適用最有利於行為人之法律，刑法第2
    條第1 項定有明文。經查，被告行為後，刑法已經修正，並
    自95年7 月1 日施行，即應依上開規定比較適用，茲詳述如
    下：
  (一)被告行為後，刑法第56條連續犯之規定，業於94年1 月7 日
    修正公布刪除，並於95年7 月1 日施行，則被告之犯行，因
    行為後新法業已刪除連續犯之規定，此刪除雖非犯罪構成要
    件之變更，但顯已影響行為人刑罰之法律效果，自屬法律有
    變更，依新法第2 條第1 項規定，比較新、舊法結果，仍應
    適用較有利於被告之行為時法律即舊法論以連續犯（最高法
    院95年第8 次刑事庭會議決議參照）。
  (二)修正前刑法第65條第2 項原規定：「無期徒刑減輕者，為7
    年以上有期徒刑。」，修正後刑法第65條第2 項係規定：「
    無期徒刑減輕者，為20年以下15年以上有期徒刑。」經比較
    新舊法結果，被告行為後之法律不利於被告，自應適用被告
    行為時之法律。
  (三)毒品危害防制條例第4 條第1 項雖未修正，惟併科罰金部分
    ，刑法第33條之規定業經變更，修正後刑法第33條第5 款規
    定「罰金：新臺幣1, 000元以上，以百元計算之。」，與修
    正前刑法第33條第5 款規定「罰金：1 元以上。」不同。比
    較新舊法結果，本案關於毒品危害防制條例第4 條第1 項法
    定刑罰金部分以舊法較有利於被告。
  (四)又比較新舊法之罪刑孰為最有利，比較時應就罪刑有關之共
    犯、未遂犯、連續犯、牽連犯、結合犯，以及累犯加重、自
    首減輕暨其他法定加減原因（如身分加減）與加減例等一切
    情形，綜其全部罪刑之結果而為比較。經綜合上述之比較，
    因依修正前刑法規定論處，較有利於被告，故應適用修正前
    刑法規定。
四、核被告甲○○所為，係犯毒品危害防制條例第4 條第1 項之
    販賣第一級毒品罪。被告多次販賣第一級毒品犯行，均時間
    緊接，方法相同，所犯構成要件相同之罪名，顯均係出於概
    括之犯意為之，依連續犯之規定論以一罪。公訴人雖僅就被
    告販賣第一級毒品海洛因予林建守部分犯行起訴，餘者未於
    起訴書中敘及，但連續犯為裁判上一罪，檢察官就犯罪事實
    一部起訴，依刑事訴訟法第267 條規定，其效力及於全部，
    法院自得一併審理，併此敘明。再被告所犯屬法定本刑死刑
    或無期徒刑之罪，惟念其每次販賣之數量屬零星交易，販賣
    規模甚微，與大盤交易情況有別，且每次販賣所得不多，販
    賣予林建守、柳萬安、曹鴻森共9 次，販賣所得共2 萬1 千
    元，獲利不多，而所扣得之第一級毒品海洛因合計淨重亦甚
    微，依其犯罪情節，若均處以法定最低刑度無期徒刑，衡以
    一般社會觀念，顯然過重，客觀上不無可憫，爰均依刑法第
    59 條 規定減輕其法定刑。
五、原審以被告罪證明確，予以論罪科刑，固非無見。惟查：(一)
    被告販賣第一級毒品海洛因予柳萬安、曹鴻森有罪部分犯行
    ，未經察官起訴，原審併予審判，然原審判決並未說明理由
    。(二)原審判決認被告販賣第一級毒品海洛因予柳萬安，除有
    罪部分外，其餘不能證明犯罪，故不另為無罪諭知。然此部
    分既未經檢察官起訴，復不能證明犯罪，即與被告起訴部分
    不生裁判上一罪關係，而無不另為無罪諭知之必要。(三)毒品
    危害防制條例第18條第1 項所謂「查獲」之第一、二級毒品
    ，係指經有罪判決書事實欄認定與被告犯罪事實有關之毒品
    而言（最高法院96年度台上字第6608號判決意旨參照）。被
    告於95年1 月25日販賣予證人林建守並因而查獲之第一級毒
    品海洛因1 包（不含包裝袋，驗後淨重0.59公克），係屬本
    案查獲之第一級毒品，自應依毒品危害防制條例第18條第1
    項規定宣告沒收銷燬之，原審判決未宣告沒收銷燬，即有未
    當。被告上訴意旨否認犯罪，指摘原判決不當，為無理由，
    惟原判決既有上開可議，仍應由本院將原判決撤銷改判。爰
    審酌被告販賣第一級毒品海洛因，危害他人健康，且行為後
    未坦承犯行，然念及被告販賣第一級毒品海洛因，所得共2
    萬1 千元，販賣數量及獲利均微少等一切情狀，爰量處如主
    文第2 項所示之刑，並依其犯罪性質，認有褫奪公權必要，
    而予宣告褫奪公權7 年。又被告於95年1 月25日販賣予證人
    林建守之第一級毒品海洛因1 包（不含包裝袋，驗後淨重0.
    59公克），及扣案之海洛因9 包（不含包裝袋，驗後合計淨
    重5.01公克），均係本案查獲之毒品，應依毒品危害防制條
    例第18條第1 項前段規定，不問屬於犯人與否，均沒收銷燬
    之。至鑑驗耗用之部分，既已滅失，自無庸宣告沒收銷燬。
    扣案SHARP 牌行動電話1 具（序號：000000000000000 號，
    含SIM 卡，申請人雖非被告，但亦係被告所有，業經被告所
    供明）、電子磅秤1 台，均係被告所有，已經被告陳述在卷
    （見原審卷第205 、322 頁），且扣案SHARP 牌行動電話1
    具係供被告與林建守、柳萬安、曹鴻森聯絡買賣第一級毒品
    海洛因之用，而扣案電子磅秤1 台，應係被告販賣第一級毒
    品海洛因，用以測量重量所用，均係供販賣第一級毒品海洛
    因所用之物，應依毒品危害防制條例第19條第1 項前段規定
    宣告沒收。再被告販賣第一級毒品海洛因所得2 萬1 千元，
    雖未扣案，仍應依毒品危害防制條例第19條第1 項規定沒收
    ，如全部或一部不能沒收時，以被告財產抵償之。至扣案之
    糖粉1 包及吸管杓1 支、吸食器1 個、針筒3 支、門號0000
    000000號行動電話、OKWAP 牌手機（序號：00000000000000
    0） 、SOUTCC牌手機（序號：00000000000000）各1 具，均
    無證據證明與販賣第一級毒品海洛因有關，故均不予宣告沒
    收，併此敘明。
六、公訴意旨另以：被告自95年10月初某日起，至95年1 月26日
    止，在高雄市○鎮區○○路與天山路口及不詳地點，連續多
    次販賣第一級毒品海洛因予林建守及不詳姓名年之人（上開
    有罪部分除外）。因認被告此部分亦涉犯毒品危害防制條例
    第4 條第1 項之販賣第一級毒品罪嫌。公訴人認被告此部分
    另涉犯毒品危害防制條例第4 條第1 項之販賣第一級毒品海
    洛因罪嫌，係以證人林建守於警詢之證述及監聽譯文內容，
    資為論據。惟訊據被告否認有此部分販賣第一級毒品海洛因
    犯行，辯稱：未販賣第一級毒品海洛因等語。次查，證人林
    建守固於警詢證稱：伊有於94年10月初、94年10月中旬、94
    年10月初、94年11月初、94年11月中旬、94年12月初、94年
    12月中旬在高雄市○○路與天山路口，各向被告購買第一級
    毒品海洛因云云 (見警一卷第14-15 頁）。然證人林建守其
    後於偵查及原審審理中翻異前詞，證稱：並無上開時間向被
    告購買第一級毒品海洛因等語（見偵一卷第28-31 頁、原審
    卷第297-305 頁），而此部分前後不一致之陳述，又無其他
    證據可證何者與事實相符。此外，復查無其他積極證據足證
    被告除有上開本院認定之販賣犯行外，尚另有其他販賣第一
    級毒品海洛因予林建守及不詳姓名年之人之犯行，故被告此
    部分之犯行即屬不能證明。公訴人因認此部分與上開有罪部
    分屬連續犯之裁判上一罪關係，故不另為無罪判決之諭知。
據上論結，應依刑事訴訟法第369 條第1項前段、第364 條、第
299 條第1 項前段，毒品危害防制條例第4 條第1 項、第18條第
1 項前段、第19條第1 項，刑法第11條、第2 條第1 項前段、第
59條，修正前刑法第56條、第37條第2 項，判決如主文。
本案經檢察官李門騫到庭執行職務。
中    華    民    國    97    年    6     月    11    日
                  刑事第七庭    審判長法  官  莊飛宗
                                      法  官  孫啟強
                                      法  官  邱明弘
以上正本證明與原本無異。
如不服本判決應於收受本判決後10日內向本院提出上訴書狀，其
未敘述上訴理由者，並得於提起上訴後10日內向本院補提理由書
狀（均須按他造當事人之人數附繕本）「切勿逕送上級法院」。
中    華    民    國    97    年    6     月    11    日
                                      書記官  曾允志
附錄本件判決論罪科刑法條
毒品危害防制條例第4條第1項：
製造、運輸、販賣第一級毒品者，處死刑或無期徒刑；處無期徒
刑者，得併科新臺幣1,000萬元以下罰金。
附表：
┌──┬────┬────┬─────┬────┬────┬──────────┐
│編號│時  間  │ 地  點 │  數  量  │交易對象│交易金額│    備       註     │
├──┼────┼────┼─────┼────┼────┼──────────┤
│1   │95年1月3│高雄市前│價格2,000 │柳萬安  │2,000元 │柳萬安以0000000000號│
│    │日下午8 │金區六合│元，重量不│        │        │行動電話與甲○○所使│
│    │時1 分後│二路160 │詳        │        │        │用0000000000號行動電│
│    │某時    │號（即基│          │        │        │話約定購買海洛因之時│
│    │        │地台）附│          │        │        │間地點及數量後，由王│
│    │        │近某公園│          │        │        │井泉親自交付（詳警卷│
│    │        │        │          │        │        │第40頁反面通訊監察譯│
│    │        │        │          │        │        │文）。              │
├──┼────┼────┼─────┼────┼────┼──────────┤
│2   │95年1月3│高雄市鼓│價格1,000 │林正吉（│1,000元 │林建守先後以00000000│
│    │日下午10│山區華泰│元，重量不│即林建守│        │55號、（07）0000000 │
│    │時57分後│路220號 │詳        │）      │        │號、0000000000號電話│
│    │某時    │（即基地│          │        │        │與甲○○所使用091650│
│    │        │台）附近│          │        │        │0472號行動電話約定購│
│    │        │之某小北│          │        │        │買海洛因之時間地點及│
│    │        │百貨    │          │        │        │數量後，由甲○○親自│
│    │        │        │          │        │        │交付（詳警卷第40頁正│
│    │        │        │          │        │        │面通訊監察譯文）。  │
├──┼────┼────┼─────┼────┼────┼──────────┤
│3   │95年1 月│高雄市前│價格1,000 │柳萬安  │1,000元 │柳萬安以0000000000號│
│    │3 日下午│鎮區二聖│元，重量不│        │        │行動電話與甲○○所使│
│    │11時35分│一路290 │詳        │        │        │用0000000000號行動電│
│    │後某時  │號（即基│          │        │        │話約定購買海洛因之時│
│    │        │地台）附│          │        │        │間地點及數量後，由王│
│    │        │近之檳榔│          │        │        │井泉親自交付（詳警卷│
│    │        │攤      │          │        │        │第40頁正面通訊監察譯│
│    │        │        │          │        │        │文）。              │
│    │        │        │          │        │        │                    │
├──┼────┼────┼─────┼────┼────┼──────────┤
│4   │95年1月4│高雄市某│價格3,000 │林建守  │3,000元 │林建守以0000000000號│
│    │日下午8 │鞋店前  │元，重量不│        │        │行動電話與甲○○所使│
│    │時27分後│        │詳        │        │        │用0000000000號行動電│
│    │某時    │        │          │        │        │話約定購買海洛因之時│
│    │        │        │          │        │        │間地點及數量後，由王│
│    │        │        │          │        │        │井泉親自交付（詳警卷│
│    │        │        │          │        │        │第39頁正面通訊監察譯│
│    │        │        │          │        │        │文）。              │
├──┼────┼────┼─────┼────┼────┼──────────┤
│5   │95年1月4│高雄市光│價格1,000 │曹鴻森  │1,000元 │曹鴻森以0000000000號│
│    │日下午1 │華路附近│元，重量不│        │        │行動電話與甲○○所使│
│    │時52分後│        │詳        │        │        │用0000000000號行動電│
│    │某時    │        │          │        │        │話約定購買海洛因之時│
│    │        │        │          │        │        │間地點及數量後，由王│
│    │        │        │          │        │        │井泉親自交付（詳警卷│
│    │        │        │          │        │        │第39頁反面通訊監察譯│
│    │        │        │          │        │        │文）。              │
├──┼────┼────┼─────┼────┼────┼──────────┤
│6   │95年1 月│高雄市不│價格3,000 │ 林建守 │3,000元 │林建守以0000000000號│
│    │6 日11時│詳地點  │元，重量不│        │        │行動電話與甲○○所使│
│    │33分後某│        │詳        │        │        │用0000000000號行動電│
│    │時      │        │          │        │        │話約定購買海洛因之時│
│    │        │        │          │        │        │間地點及數量後，由王│
│    │        │        │          │        │        │井泉親自交付（警卷第│
│    │        │        │          │        │        │38頁正面通訊監察譯文│
│    │        │        │          │        │        │）。                │
├──┼────┼────┼─────┼────┼────┼──────────┤
│7   │95年1月7│高雄市光│價格3,000 │柳萬安  │3,000元 │柳萬安以0000000000號│
│    │日下午5 │華路、三│元，重量不│        │        │行動電話與甲○○所使│
│    │時55分後│多夜市附│詳        │        │        │用0000000000號行動電│
│    │某時    │近      │          │        │        │話約定購買海洛因之時│
│    │        │        │          │        │        │間地點及數量後，由王│
│    │        │        │          │        │        │井泉親自交付（詳警卷│
│    │        │        │          │        │        │第37頁正面通訊監察譯x
│    │        │        │          │        │        │文）。              │
├──┼────┼────┼─────┼────┼────┼──────────┤
│8   │95年1月 │高雄市不│價格2,000 │曹鴻森  │2,000元 │曹鴻森以0000000000號│
│    │10日    │詳地點  │元，重量不│        │        │行動電話與甲○○所使│
│    │下午7 時│        │詳        │        │        │用0000000000號行動電│
│    │53分後某│        │          │        │        │話約定購買海洛因之時│
│    │時      │        │          │        │        │間地點及數量後，由王│
│    │        │        │          │        │        │井泉親自交付（詳警卷│
│    │        │        │          │        │        │第34頁正面通訊監察譯│
│    │        │        │          │        │        │文）。              │
├──┼────┼────┼─────┼────┼────┼──────────┤
│9   │95年1 月│高雄市前│價格5,000 │ 林建守 │5,000元 │林建守以0000000000號│
│    │25日下午│鎮區天山│元，重量不│        │        │行動電話與甲○○所使│
│    │6 時3 分│路10巷口│詳        │        │        │用0000000000號行動電│
│    │後某時  │        │          │        │        │話約定購買海洛因之時│
│    │        │        │          │        │        │間地點及數量後，由王│
│    │        │        │          │        │        │井泉親自交付（警卷第│
│    │        │        │          │        │        │3頁通訊監察譯文）。 │
└──┴────┴────┴─────┴────┴────┴──────────┘
附件1：0000000000號（甲即被告）與0000000000號、（07）000
       0000號或0000000000號（乙即林正吉）之監聽譯文內容
┌──┬──────┬──────┬─────────────────┐
│編號│通話開始    │發話方向    │監聽譯文內容及頁碼（警卷）        │
├──┼──────┼──────┼─────────────────┤
│    │95.01.03    │被叫        │乙：拿1 ，我和下午那些一起出去給人│
│    │21：49：16  │            │    家，要去哪裡找你？            │
│    │            │            │甲：我現在在小北。                │
│    │            │            │乙：好，我現在過去喔。（P.40反面）│
│    ├──────┼──────┼─────────────────┤
│    │95.01.03    │被叫        │乙：亮哥，我是阿弟，我到了。      │
│    │22：08：39  │            │                                  │
│    ├──────┼──────┼─────────────────┤
│ 1  │95.01.03    │被叫        │乙：亮哥，我是阿弟，我到了。      │
│    │22：15：14  │（林建守使用│甲：到哪？                        │
│    │            │00-0000000號│乙：小北。                        │
│    │            │電話聯絡）  │甲：好啊，等一下。（P.40正面）    │
│    ├──────┼──────┼─────────────────┤
│    │95.01.03    │被叫        │乙：亮哥，我是阿弟啊，我到了，我在│
│    │22：49：38  │            │    小北。（P.40正面）            │
│    ├──────┼──────┼─────────────────┤
│    │95.01.03    │被叫        │乙：喂，我阿弟，我同樣在這裡等嗎？│
│    │22：57：02  │（林建守使用│甲：我要出去了。（P.40正面）      │
│    │            │0000000000號│                                  │
│    │            │電話聯絡）  │                                  │
├──┼──────┼──────┼─────────────────┤
│    │95.01.04    │被叫        │乙：喂，亮哥，我過去找你好嗎？    │
│    │20：17：21  │            │甲：嗯。                          │
│    │            │            │乙：要去哪找你？                  │
│    │            │            │甲：你是誰？                      │
│ 2  │            │            │乙：我阿弟仔。                    │
│    │            │            │甲：喔，鞋店。                    │
│    │            │            │乙：喔，阿3。                     │
│    │            │            │甲：嗯。（P.39正面）              │
│    ├──────┼──────┼─────────────────┤
│    │95.01.04    │被叫        │乙：喂，亮哥，我到了。            │
│    │20：27：45  │            │甲：好。（P.39正面）              │
├──┼──────┼──────┼─────────────────┤
│    │95.01.06    │被叫        │乙：哪裡找你？                    │
│    │11：07：21  │            │甲：鞋子店。                      │
│    │            │            │乙：我要3。                       │
│ 3  │            │            │甲：3喔！好。                     │
│    │            │            │乙：我現在騎車過去。（P.38 正面） │
│    ├──────┼──────┼─────────────────┤
│    │95.01.06    │被叫        │乙：亮哥，我在這裡等你嗎？        │
│    │11：33：47  │            │甲：對啦，我要過去了。（P.38正面）│
├──┼──────┼──────┼─────────────────┤
│    │95.01.25    │            │乙：我阿弟仔，我先跟你拿（五）好了│
│    │17：41      │            │    。                            │
│    │            │            │甲：我在光華、一心路。            │
│    │            │            │乙：嗯。                          │
│    │            │            │甲：巷子底哪裡嗎？                │
│    │            │            │乙：我過去再打給你，我現在過去。  │
│ 4  │            │            │（P33）                           │
│    ├──────┼──────┼─────────────────┤
│    │95.01.25    │            │乙：亮哥，我阿弟仔，我坐計程車，是│
│    │17：58      │            │    彎進去巷子，還是在巷子那裡等你│
│    │            │            │    ？                            │
│    │            │            │甲：巷子那裡就好。（P33）         │
│    ├──────┼──────┼─────────────────┤
│    │95.01.25    │            │乙：亮哥，我在巷子口這裡等你。    │
│    │18：03      │            │甲：好。（P33）                   │
├──┴──────┴──────┴─────────────────┤
│附註：除編號4 、5 之監聽譯文，乙方之聯絡電話分別為（07）            │
│      0000000 號共用電話、0000000000號行動電話外，其餘編            │
│      號監聽譯文，乙方之聯絡電話均為0000000000號電話。              │
└──────────────────────────────────┘
附件2 ：0000000000號（甲即被告）與0000000000號（乙即柳萬
        安）之監聽譯文內容
┌──┬──────┬──────┬─────────────────┐
│編號│通話開始    │發話方向    │監聽譯文內容及頁碼（警卷）        │
├──┼──────┼──────┼─────────────────┤
│    │95.01.03    │被叫        │乙：喂，（亮兄），我淵仔，處理2 張│
│    │19：49：27  │            │    ，我今天跑整個早上了，你都沒有│
│    │            │            │    開機。                        │
│    │            │            │甲：好啦。                        │
│ 1  │            │            │乙：在哪？                        │
│    │            │            │甲：公園。                        │
│    │            │            │乙：公園，我現在到那裡，10分鐘以內│
│    │            │            │    。（P.40反面）                │
│    ├──────┼──────┼─────────────────┤
│    │95.01.03    │被叫        │乙：喂，亮兄，我到了。            │
│    │20：01：07  │            │甲：好。（P.40反面）              │
├──┼──────┼──────┼─────────────────┤
│    │95.01.03    │被叫        │乙：亮兄，我現在先處理1 張，然後再│
│    │22：24：02  │            │    去處理那個四一仔。            │
│    │            │            │甲：好。                          │
│    │            │            │乙：現在要去哪裡？                │
│    │            │            │甲：燦坤。                        │
│    │            │            │乙：好。（P.40正面）              │
│    ├──────┼──────┼─────────────────┤
│    │95.01.03    │被叫        │乙：喂，亮兄，到了。（P.40正面）  │
│    │22：30：26  │            │                                  │
│    ├──────┼──────┼─────────────────┤
│    │95.01.03    │被叫        │乙：亮兄，我在燦坤旁邊巷子裡。    │
│    │22：34：52  │            │甲：好。（P.40正面）              │
│    ├──────┼──────┼─────────────────┤
│    │95.01.03    │被叫        │乙：喂，我們到了。                │
│ 2  │23：09：24  │            │甲：等我一下。                    │
│    │            │            │乙：我們開一臺白色休旅車。        │
│    │            │            │甲：我看你先去繞一下，別在那裡等。│
│    │            │            │乙；多久？                        │
│    │            │            │甲：差不多10至15分鐘。            │
│    │            │            │乙：好。（P.40正面）              │
│    ├──────┼──────┼─────────────────┤
│    │95.01.03    │被叫        │乙：喂，亮兄，我在這裡等了。      │
│    │23：24：25  │            │甲：好，我出去。（P.40正面）      │
│    ├──────┼──────┼─────────────────┤
│    │95.01.03    │被叫        │乙：亮兄，我開1臺白色休旅車。     │
│    │23：28：03  │            │甲：你走過來 。                   │
│    │            │            │乙：好。（P.40正面）              │
│    ├──────┼──────┼─────────────────┤
│    │95.01.03    │被叫        │乙：亮兄，我在檳榔攤這裡。        │
│    │23：35：17  │            │甲：好啦。（P.40正面）            │
├──┼──────┼──────┼─────────────────┤
│    │95.01.07    │被叫        │乙：亮哥，處理3張。               │
│ 3  │17：55：40  │            │甲：好，幾張？                    │
│    │            │            │乙：3張。                         │
│    │            │            │甲：要過去哪？                    │
│    │            │            │乙：光華路和三多夜市。（P.37正面）│
└──┴──────┴──────┴─────────────────┘
附件3 ：0000000000號（甲即被告）與0000000000號（乙即曹鴻
        森）之監聽譯文內容
┌──┬──────┬──────┬─────────────────┐
│編號│通話開始    │發話方向    │監聽譯文內容及頁碼（警卷）        │
├──┼──────┼──────┼─────────────────┤
│    │95.01.04    │被叫        │乙：少年兄，我阿觀的朋友，我拿1千 │
│    │13：36：24  │            │    去還你。                      │
│    │            │            │甲：好。                          │
│    │            │            │乙：我過去檳榔桌那邊嗎？          │
│ 1  │            │            │甲：光華。                        │
│    │            │            │乙：好。（P.39反面）              │
│    ├──────┼──────┼─────────────────┤
│    │95.01.04    │被叫        │乙：兄仔，我到了。                │
│    │13：52：37  │            │甲：你是誰？                      │
│    │            │            │乙：我阿觀的朋友                  │
│    │            │            │甲：好。（P.39反面）              │
├──┼──────┼──────┼─────────────────┤
│    │95.01.10    │被叫        │乙：喂，我是阿娟的朋友，我拿2 千去│
│    │19：24：25  │            │    還你。                        │
│    │            │            │甲：好啦。                        │
│    │            │            │乙：同樣嗎？                      │
│    │            │            │甲：嗯。                          │
│    │            │            │乙：我到了打給你。                │
│ 2  │            │            │甲：好。（P.34正面）              │
│    ├──────┼──────┼─────────────────┤
│    │95.01.10    │被叫        │乙：我到了，2千喔。               │
│    │19：29：34  │            │甲：好，等一下。（P.34正面）      │
│    ├──────┼──────┼─────────────────┤
│    │95.01.10    │被叫        │乙：你下來了嗎？                  │
│    │19：53：19  │            │甲：我出門了。（P.34正面）        │
└──┴──────┴──────┴─────────────────┘


司法院資訊處製作；財團法人民間司法改革基金會備份。
